臺灣桃園地方法院民事裁定
111年度監宣字第315號
聲  請  人  楊曼妮  
相  對  人  楊曼琪  
關  係  人  楊棛    
上列聲請人聲請監護宣告事件，本院裁定如下：
    主      文
宣告楊曼琪（女、民國00年00月0 日生、身分證統一編號：Z000
000000號）為受監護宣告人。
選定楊曼妮（女、民國00年0 月00日生、身分證統一編號：Z000
000000號）為受監護宣告人楊曼琪之監護人。
指定楊棛（男、民國00年0 月00日生、身分證統一編號：Z00000
0000號）為會同開具財產清冊之人。
聲請程序費用由受監護宣告人負擔。
    理      由
一、按對於因精神障礙或其他心智缺陷，致不能為意思表示或受
    意思表示，或不能辨識其意思表示之效果者，法院得因本人
    、配偶、4親等內之親屬、最近1年有同居事實之其他親屬、
    檢察官、主管機關或社會福利機構之聲請，為監護之宣告，
    民法第14條第1項定有明文。
二、本件聲請意旨略以：聲請人為相對人之姊姊、關係人則為相
    對人之哥哥；相對人出生時發高燒，影響語言及智能發展，
    相對人現無法了解並完整表達意思，經濟與個人事務皆須仰
    賴他人處理，現已不能為意思表示或受意思表示，亦不能辨
    識其意思表示之效果。為此，依民法第14條第1項規定，聲
    請鈞院准予對相對人為監護宣告。聲請人及關係人均為相對
    人之手足，均有意願擔任相對人之監護人及開具財產清冊之
    人，乃依民法第1111條第1項規定，爰選定聲請人為相對人
    之監護人，暨指定關係人為會同開具財產清冊之人等語。若
    鈞院認相對人未達可宣告監護之程度，則請依民法第14條第
    3 項、第15條之1 第1 項，家事事件法第177 條之規定為輔
    助之宣告等語。
三、經查，聲請人主張之前揭事實，業經其提出戶籍謄本、中華
    民國身心障礙證明、親屬系統表、同意書等為證，且經本院
    依職權前往桃園市○○區○○路000號聖愛教養院處勘驗相對人
    之精神狀況，並於鑑定人林佳琪醫師面前點呼相對人，相對
    人面對點呼有回應，能夠說明父母、兄弟姊妹的名字，但回
    應稍顯遲緩，經聲請人在場表示聲請原因：將來需代理相對
    人辦理拋棄繼承等程序，故聲請本件等語；而鑑定人林佳琪
    醫師除初步鑑定外，並提出鑑定報告結果記載略以：「楊員
    符合智能障礙之診斷。因此心智缺陷，致其為意思表示、受
    意思表示及辨識意思表示效果之能力，均已達不能之程度。
    」等語，有周孫元診所111 年9 月7 日元字第11100000314 
    號函暨函附之精神鑑定報告書1件在卷可稽（見本院卷第26
    至27頁反面）。審酌相對人因心智缺陷，已致不能為意思表
    示或受意思表示或不能辨識其意思表示之效果，是聲請人向
    本院聲請對相對人為監護宣告，核無不合，應予准許。
四、再按受監護宣告之人應置監護人；法院為監護之宣告時，應
    依職權就配偶、4親等內之親屬、最近1年有同居事實之其他
    親屬、主管機關、社會福利機構或其他適當之人選定1人或
    數人為監護人，並同時指定會同開具財產清冊之人。法院為
    前項選定及指定前，得命主管機關或社會福利機構進行訪視
    ，提出調查報告及建議。監護之聲請人或利害關係人亦得提
    出相關資料或證據，供法院斟酌；法院選定監護人時，應依
    受監護宣告之人之最佳利益，優先考量受監護宣告之人之意
    見，審酌一切情狀，並注意下列事項：⑴受監護宣告之人之
    身心狀態與生活及財產狀況。⑵受監護宣告之人與其配偶、
    子女或其他共同生活之人間之情感狀況。⑶監護人之職業、
    經歷、意見及其與受監護宣告之人之利害關係。⑷法人為監
    護人時，其事業之種類與內容，法人及其代表人與受監護宣
    告之人之利害關係，民法第1110條、第1111條、第1111條之
    1分別定有明文。
五、次查，就本件適宜由何人擔任監護人及會同開具財產清冊之
    人部分，經本院囑請桃園市社會工作師公會進行訪視後，各
    提出訪視報告建議略以：「聲請人楊曼妮女士和關係人楊棛
    先生均為相對人手足。相對人現於聖愛教養院安置，受定型
    化契約式照顧服務，由安置機構人員主要照顧生活，聲請人
    楊曼妮女士主責處理相對人事務，並予安置機構分工保管相
    對人證件，關係人楊棛先生則主要負擔相對人開銷。訪視期
    間，相對人口頭表示同意將其事務交由聲請人楊曼妮女士代
    為處理，而聲請人楊曼妮女士和關係人楊棛先生均口頭表示
    ，相對人父親楊嘉敏先生知悉且同意本案聲請，並同意選（
    指）任聲請人楊曼妮女士為監護人人選，及同意選（指）任
    關係人楊棛先生為會同開具財產清冊之人人選。經訪視，聲
    請人楊曼妮女士具擔任監護人意願，關係人楊棛先生具擔任
    會同開具財產清冊之人意願。綜合評估，相對人主述和受照
    顧狀況、以及聲請人楊曼妮女士與關係人楊棛先生之陳述，
    未見明顯不適任之消極原因，惟仍請鈞院以相對人最佳利益
    為考量，參酌相關事證後予以綜合裁量之。」等語，有桃園
    市社會工作師公會111年7 月27日桃林字第111528號函暨所
    附桃園市政府社會局社會工作科監護（輔助）宣告調查訪視
    報告1份附卷為憑（見本院卷第17至20頁反面）。
六、綜合上情，本院審酌聲請人為相對人即受監護宣告人之姊姊
    ，相對人現於聖愛教養院接受機構式照護，聲請人主責照顧
    及處理相對人一切事宜，相對人受照顧情形良好，可知聲請
    人對相對人養護安排等相關事宜應有所瞭解，並有意願擔任
    監護人，且聲請人又無不適或不宜擔任監護人的積、消極原
    因，如由聲請人為受監護宣告人之監護人，應能符合受監護
    宣告人之最佳利益，爰依法選定聲請人為受監護宣告人之監
    護人。至於會同開具財產清冊之人部分，本院考量關係人為
    相對人之哥哥，核屬至親，同樣關心相對人，且負擔相對人
    之開銷，並有意願擔任會同開具財產之人；是以，由關係人
    會同開具財產清冊，衡情當可善盡監督相對人財產狀況之責
    ，並得保障相對人之財產受到妥適處理，是由關係人擔任會
    同開具財產清冊之人應屬適當，爰依前揭規定，指定關係人
    為本件會同開具財產清冊之人。又監護開始時，聲請人應與
    關係人於2個月內開具相對人之財產清冊並陳報法院，附此
    敘明。
七、爰裁定如主文。
中　　華　　民　　國　　111 　年　　10　　月　　31　　日
                  家事庭  法　官　黃裕民
正本係照原本作成。
如不服本裁定應於送達後10日內向本院提出抗告狀，並應繳納抗
告費新台幣1000元。　　　　　　　　　
中　　華　　民　　國　　111 　年　　10　　月　　31　　日
                          書記官  趙佳瑜